臺灣士林地方法院民事判決　九十一年訴字第四二號
　　原　　　告　甲○○
　　被　　　告　丙○○
　　　　　　　　曳祥有限公司
　　法定代理人　乙○○
右當事人間侵權行為損害賠償事件，由刑事庭移送前來，本院判決如左：
    主      文
被告應連帶給付原告新臺幣貳拾肆萬零佰捌拾壹元，及均自民國九十一年八月三日
起至清償日止，按年息百分之五計算之利息。
原告其餘之訴駁回。
訴訟費用由被告連帶負擔四分之一，餘由原告負擔。
本判決第一項於原告以新臺幣捌萬壹仟元為被告供擔保後，得假執行。
原告其餘假執行之聲請駁回。
    事實及理由
一、本件被告曳祥有限公司未於言詞辯論期日到場，核無民事訴訟法第三百八十六條
    各款所列情形，爰依原告之聲請，由其一造辯論而為判決。
二、按「訴狀送達後，原告不得將原訴變更或追加他訴，但有下列情形之一者，不在
    此限：一、請求之基礎事實同一者。三、擴張或減縮應受判決事項之聲明者。」
    ，民事訴訟法第二百五十五條第一項第一款及第三款定有明文。本件原告原起訴
    請求被告丙○○應給付新臺幣（下同）一百零六萬元，嗣於民國九十一年七月二
    十四日以辯論意旨書狀表示請求被告丙○○及曳祥有限公司應連帶給付原告一百
    零六萬元及自起訴狀送達翌日起至清償日止，按年息百分之五計算之利息。復於
    九十一年七月三十日本院開庭時當庭表示，請求之連帶債務利息起算日，均以前
    開七月二十四日之辯論意旨書狀送達被告曳祥有限公司之翌日起算，核其變更和
    追加係基於同一之基礎事實、擴張及減縮應受判決事項之聲明，揆諸前開法條規
    定，自應予准許。
三、原告起訴主張：被告丙○○係被告曳祥有限公司之司機，平日以駕駛拖吊車為業
    ，為從事業務之人。被告丙○○於八十九年十月二十四日上午九時三十分許，駕
    駛車牌號碼ＢＰ─五六九號之拖吊車，拖有一輛違規車輛行經台北市民權大橋往
    西第六支燈桿處時，本應注意其所駕駛之車輛牽引有輔助輪，行經橋面應小心慢
    行，以免車輛因橋面接縫不平而彈跳，致輔助輪脫落，詎其依當時天候晴、路面
    乾燥等情況，無不能注意之情事，竟疏未注意減速慢行，致行經前開橋面時，因
    車輛彈跳導致左側輔助輪彈出至機車慢車道，撞及原告所騎乘車牌號碼ＤＲＧ─
    八一二號機車，致原告人、車倒地，造成原告右肩鎖骨粉碎性骨折之傷害。而被
    告丙○○所涉之業務過失傷害罪，經檢察官聲請簡易判決處刑，業由本院以九十
    年度交簡上字第五六號刑事判決有期徒刑二月確定。爰檢具醫療費用收據、Ｘ光
    片、薪資證明及台北市餐飲業職業工會會員證等資料（除Ｘ光片外，其餘均影本
    ），依民法一百八十四條、第一百九十三條第一項、第一百九十五條第一項、第
    一百八十八條第一項之規定提起本訴，請求被告二人應連帶給付(一)醫藥費：六萬
    元。(二)減少勞動能力之部分：六十二萬元。(三)精神慰藉金之部分：三十八萬元。
    三項合計共一百零六萬元，及自九十一年七月二十四日之辯論意旨書狀送達被告
    曳祥有限公司之翌日起至清償日止，按年息百分之五計算之利息，並聲明願供擔
    保請准宣告假執行。
四、被告丙○○則以：對於原告因該次車禍受有鎖骨傷害，自己因該次車禍肇事經本
    院判決業務過失傷害有罪確定，確實受僱於曳祥有限公司，原告為餐飲業職業工
    會會員，國軍松山醫院函覆之原告病例摘要，原告受有自八十九年十月二十四日
    起至八十九年十二月二十九日之減少工作收入，原告所提出醫院骨科出具之醫療
    收據等事實均不爭執，僅辯稱：已賠償原告住院之醫療費、看護費、機車修理和
    零件費用，原告起訴請求之金額太高，請求減少勞動能力之時間太長及每月薪資
    太高，應以投保薪資計算工作收入，以及非骨科之醫療收據與本件沒有關係等語
    ，並聲明請求駁回原告之訴。
五、經查：被告丙○○係被告曳祥有限公司之受僱人，以駕駛拖吊車為業，於八十九
    年十月二十四日上午九時三十分許，駕駛車牌號碼ＢＰ─五六九號之拖吊車，拖
    有一輛違規車輛行經台北市民權大橋往西第六支燈桿處時，本應注意其所駕駛之
    車輛牽引有輔助輪，行經橋面應小心慢行，以免車輛因橋面接縫不平而彈跳而致
    輔助輪脫落，依當時情況，並無不能注意之情事，竟疏未注意減速慢行，致行經
    前開橋面時，因車輛彈跳導致左側輔助輪彈出至機車慢車道，撞及原告所騎乘車
    牌號碼ＤＲＧ─八一二號機車，致原告人、車倒地，造成原告右肩鎖骨粉碎性骨
    折傷害之事實，已為被告丙○○所不爭執，且有九十年交簡上字第五六號刑事判
    決、國軍松山醫院九十一年五月十七日所函覆之病歷摘要紀錄及醫療收據數紙附
    卷可證，被告曳祥有限公司經合法通知復未到場爭執，則原告主張被告曳祥有限
    公司之受僱人即被告丙○○以過失不法之駕駛行為侵害原告身體權及健康權，造
    成損害等語，應堪信為真實。
六、按因故意或過失，不法侵害他人之權利者，負損害賠償責任；受僱人因執行職務
    ，不法侵害他人之權利者，由僱用人與行為人連帶負損害賠償責任；遲延之債務
    ，以支付金錢為標的者，債權人得請求依法定利率計算之遲延利息，但約定利率
    較高者，仍從其約定利率；應付利息之債務，其利率未經約定，亦無法律可據者
    ，週年利率為百分之五。民法第一百八十四條第一項前段、第一百八十八條第一
    項前段、條第二百三十三條第一項、第二百零三條分別定有明文。經查，本件原
    告確係因被告丙○○執行拖吊之過失駕車行為而受傷，已如前述，則揆諸前揭規
    定，被告丙○○對於原告因此所受身體及健康之損害，被告曳祥有限公司自應負
    僱用人之責任，從而，原告依民法第一百八十四條第一項前段、第一百八十八條
    第一項前段之規定，請求被告二人連帶賠償其損害，即屬於法有據。
七、茲審酌原告請求之各項金額如下：
  (一)醫療費部分：
    按不法侵害他人之身體或健康者，對於被害人因此喪失或減少勞動能力，或增加
    生活上之需要時，應負損害賠償責任，民法第一百九十三條第一項定有明文。經
    查：
    1.原告因該次車禍，分別支出（實付金額）國軍松山醫院之醫療費用一百七十元
      （九十一年四月十七日）、五十元（八十九年十二月十五日）、二百一十元（
      八十九年十一月十七日）、二百一十元（八十九年十一月二十四日）、一百七
      十元（八十九年十一月十日）、一百七十元（九十年一月十六日）、二百五十
      元（八十九十二月二十九日）、一百七十元（九十一年一月十五日）、一千九
      百五十元（八十九年十二月二十一日）、一千六百五十五元（八十九年十二月
      二十一日），共計五千零五元，業據其提出收據十紙為證，且為被告所不否認
      ，則此部份應予准許。
    2.至於原告所提出之收據中關於精神科（八十九年十二月十五日、二十九日）之
      支出，因原告未提出任何證據足證上開支出之金額屬於本件之損害，以及該損
      害及與本件侵權行為間之因果關係，則此部份尚乏依據。又醫療費用中關於Ｘ
      光片費用（二百元，九十一年四月十七日）以及證明書費（八十九年十一月十
      四日、二十四日）之支出，均屬於證明損害之舉證費用，也非屬本件之損害範
      疇，此部分之請求亦無理由。
  (二)減少勞動能力之部分：
    原告請求自受傷之日（八十九年十月二十四日）起至九十年四月十七日止減少之
    工作收入，並提出每月薪資六萬元之證明書一紙為證，惟被告丙○○抗辯原告請
    求減少勞動能力之時間太長及每月薪資太高。經查，原告所提出之一紙薪資證明
    為私人所製作之文書，屬於私文書，而「私文書」之證據證明力，在他造不爭執
    時，提出該文書之人固不須舉證證明其真正，惟他造爭執時，提出該文書之人則
    應舉證證明其為真正，民事訴訟法第三百五十七條可以參照，本件原告迄至言詞
    辯論終結前均未提出任何證據足證其每月之薪資為若干，則原告主張其每月薪資
    為六萬元云云，尚難採信。又依本院以職權向國軍松山醫院函查原告就診情形，
    據覆：原告自八十九年十月二十四日入院右側鎖骨中斷骨折，至同年十二月二十
    九日於該院骨科門診複查，顯示右側鎖骨已癒合等語，有國軍松山醫院九十一年
    五月十七日所函覆之病歷摘要紀錄可參，且為被告丙○○所不否認，則原告主張
    此段期間受有減少勞動能力之損害，自堪信為真實。按當事人已證明受有損害而
    不能證明其數額或證明顯有重大困難者，法院應審酌一切情況，依所得心證定其
    數額，民事訴訟法第二百二十二條第二項定有明文，本院斟酌原告自承並未辦理
    勞工保險，所從事為廚師工作，因受有鎖骨傷害而無法工作等一切情況，認原告
    每月（三十日）工作收入之減少以勞動基準法所定之基本工資即一萬五千八百四
    十元計算尚屬適當，從而，原告請求三萬五千三百七十六元（即自八十九年十月
    二十四日起至同年十二月二十九日止（共六十七日），以每月（三十日）一萬五
    千八百四十元計算，方式如下：15840*67/30 =35376）之金額，堪信為原告減少
    勞動能力之損害，則此部份應予准許，原告逾前開部分期間及金額之請求，難認
    為有理由，不應准許。
  (三)精神上損害賠償部分：
    1.按不法侵害他人之身體、健康、名譽、自由、信用、隱私、貞操，或不法侵害
      其他人格法益而情節重大者，被害人雖非財產上之損害，亦得請求賠償相當之
      金額，為民法第一百九十五條第一項前段已明定。原告因遭被告丙○○業務過
      失駕駛之行為而受傷，原告所受之傷害，經過不算短之時間、多次之診治及手
      術，對於肉體及精神堪認受有痛苦，自得請求精神慰藉金。
    2.本院斟酌原告受傷之程度及於車禍發生時（即九十年十月二十四日）為五十一
      歲，學歷為國中肄業，為餐飲業之從業人員，遽遭上述傷害，非但個人受有身
      體及精神上之痛苦，亦足使其生活秩序大受影響，且造成生活上極大之負擔；
      而被告丙○○於行為時為從事拖吊業務，而被告曳祥有限公司是從事車輛拖吊
      業務已有多年（見卷附之公司基本資料查詢表）等一切情況，認為原告於請求
      被告連帶賠償二十萬元之精神上損害賠償均尚屬公允。逾此範圍之請求，則非
      正當。
八、從而，原告基於前開侵權行為之法律關係，訴請被告連帶賠償原告二十四萬零三
    百八十一元（五千零五元、三萬五千三百七十六元、二十萬元之總和），及均自
    自九十一年七月二十四日之辯論意旨書狀送達被告曳祥有限公司之翌日（即九十
    一年八月三日）起至清償日止，按年息百分之五計算之法定遲延利息範圍內，為
    有理由，應予准許，逾此範圍之請求尚屬無據，均應予駁回。
九、本件原告既陳明願供擔保，請准宣告假執行，就原告勝訴部分，經核均無不合，
    爰酌定如主文所示之擔保金額，併予准許。至原告敗訴部分，其假執行之聲請已
    失所附麗，應併予駁回。
十、據上論結，原告之訴為一部有理由、一部無理由，依民事訴訟法第三百八十五條
    第一項前段、第七十九條但書、第八十五條第二項、第三百九十條第二項，判決
    如主文。
中　　　華　　　民　　　國　　九十一　　年　　　九　　　月　　　五　　　日
                                    臺灣士林地方法院民事第二庭
~B法　　　官　林政佑
右為正本係照原本作成。
如對本判決上訴須於判決送達後廿日內向本院提出上訴狀。
中　　　華　　　民　　　國　　九十一　　年　　　九　　　月　　　十　　　日
~B法院書記官　周霙蘭
